【裁判字號】    89,上訴,950
【裁判日期】    891012
【裁判案由】    傷害
【裁判全文】
臺灣高等法院臺南分院刑事判決                八十九年度上訴字第九五號  Ｇ
      上  訴  人  臺灣臺南地方法院檢察署檢察官
      被      告  乙  ○  ○
      選任辯護人  陳  文  忠  律師
右上訴人因被告傷害案件，不服臺灣臺南地方法院八十九年度訴字第一一二號中華民
國八十九年六月十三日第一審判決（起訴案號：臺灣臺南地方法院檢察署八十八年度
偵字第一三九二０號），提起上訴，本院判決如左：
      主      文
原判決撤銷。
乙○○因過失傷害人致重傷，處有期徒刑捌月。
      事      實
一、乙○○於民國（下同）八十八年九月十八日零時十分許，在台南市○區○○路二
    段三五一號老拓餐廳內，因與鄰桌不詳姓名男子發生衝突，欲砸碎酒瓶持以攻擊
    該名男子時，理應注意砸碎酒瓶後，酒瓶破碎玻璃飛濺可能造成他人眼部傷害致
    重傷，且依當時情形並無不能注意之情事，竟仍敲碎老拓餐廳所有之酒瓶（毀損
    部分未據告訴），致酒瓶玻璃碎片四處飛濺，因而傷及同於該餐廳內用餐之甲○
    ○右眼，使甲○○受有外傷性眼球破裂致毀敗右眼之傷害。
二、案經甲○○訴由台南市警察局第六分局報告臺灣台南地方法院檢察署檢察官偵查
    起訴。
      理      由
一、訊據被告乙○○對於前揭時地砸碎酒瓶之事實供承不諱，惟辯稱：係鄰桌不詳姓
    名男子先行動手，伊始砸碎酒瓶，且告訴人甲○○之傷勢未達刑法重傷害之程度
    ，案發當時係另有他人先行持酒瓶攻擊被告臉部，被告始敲碎酒瓶預備還擊，告
    訴人所受傷害可能係其他攻擊被告之人所為云云。
二、經查：
(一)告訴人眼睛所受傷害，業據告訴人提出國立成功大學醫學院附設醫院（以下簡稱
    成大醫院）於八十八年九月二十九日出具診斷書一紙為證，告訴人眼睛所受之傷
    並經該院於八十八年十二月二十五日進行右眼角膜移植手術，手術後之結果為右
    眼角膜移植體清澈、正常，惟右眼視力為眼前十公分可辨指數，無治癒可能，係
    屬刑法第十條第四項第一款之重傷，有成大醫院（八九）成附醫眼字第０五一六
    號、（八八）成附醫眼字第一０三五五號函在卷可憑，足認告訴人所受傷害係屬
    刑法第十條之重傷，要屬無疑。被告雖稱告訴人所受傷勢曾向國立台大醫學院附
    設醫院（以下簡稱台大醫院）就診，請求調查告訴人在台大醫院之就診記錄，惟
    告訴人受傷後係在成大醫院實行角膜移植手術，其主要醫療行為係在成大醫院，
    有告訴人提出之醫療收據及上開二函足資認定，且成大醫院亦屬教學醫院，其本
    於專業所為之前述判斷應屬可信，被告請求調查告訴人在台大醫院之就診記錄，
    核無必要。
(二)證人即當時在場之經理翁士傑結證稱：「被告過來吵架後，就先砸酒瓶，玻璃散
    裂就傷到告訴人，我有聽到告訴人摀著眼睛說我的眼睛。我就把被告拉開，對方
    也跟著砸酒瓶。」（參見原法院八十九年四月十一日調查筆錄），核與告訴人指
    述「被告他就拿酒瓶砸在鄰桌桌上，玻璃飛散就傷到我的眼睛」（參見同日調查
    筆錄）等語情節相符。足見當日確係被告先砸破酒瓶，告訴人於被告砸碎酒瓶後
    ，即摀著眼睛，與被告發生衝突之人，此時才開始砸酒瓶，顯然告訴人所受重傷
    ，確係因被告砸碎酒瓶，玻璃碎片飛濺所致，被選任辯護人辯稱告訴人並非因其
    砸酒瓶受傷云云，尚不足採信。又被告辯護人雖辯稱證人未目睹事實經過，且聲
    請再行傳訊證人翁士傑查明與被告發生衝突之人，惟證人於原審調查證據時，業
    經具結並證稱當日確有目睹事發經過，且明確證稱係被告先行砸碎酒瓶，被害人
    因而受傷等情，被告辯護人空言指稱證人未在現場云云，尚無可採，其另聲請再
    行傳訊證人查明與被告發生衝突之人，與本案事實之認定無影響，並無必要，附
    此敘明。被告罪證明確，犯行堪以認定。
二、核被告所為係犯刑法第二百八十四條第一項後段過失傷害人致重傷罪。又公訴意
    旨雖認被告就告訴人所受重傷具有間接故意，因認被告所犯係刑法第二百七十八
    條第一項使人受重傷罪，惟查與被告當日發生衝突者並非告訴人，業據告訴人自
    承在卷，核與證人翁士傑所證及被告供承相符，堪以採信。復以被告與人發生衝
    突地點與告訴人當時位置間，尚有一張桌子長約五尺，桌子間距離二至三尺，合
    計被告與告訴人當時距離當在二公尺以上，有證人翁士傑繪製之現場圖及經告訴
    人自陳在卷。事發當時，告訴人既非與被告發生衝突對象，亦未在被告身旁，則
    被告雖可預知其砸遂酒瓶，玻璃四濺可能造成他人受傷之結果，惟其縱有傷害之
    故意，亦應係針對與其發生衝突之人，而非原不相識亦非衝突對象之告訴人。且
    被告本欲以砸碎酒瓶後之破碎酒瓶為攻擊工具，其砸碎酒瓶之行為應僅係其原先
    預定傷害行為之預備階段，而於砸碎酒瓶之際即生傷害告訴人之傷害結果，應非
    被告之本意，綜上所述，被告行為導致告訴人受有重傷之結果，應非被告預見其
    發生而不違背其本意。公訴意旨尚有未洽。惟基本事實同一，原審自應予以審酌
    ，並變更起訴法條。原審予以論罪科刑，固非無見，惟告訴人受此事故，造成右
    眼永久不能恢復功能，使工作、經濟、精神之打擊甚大，被告且未和解賠償告訴
    人所受之損害，原判決僅判處被告有期徒刑六月，量刑過輕，檢察官上訴意旨以
    量刑過輕指摘原判決不當，為有理由，應由本院將原判決撤銷改判，審酌被告輕
    忽公共場所內，公眾之身體安全，為逞一時之勇，恣意敲擊易碎物品，致告訴人
    受有無法回復之重傷，犯後未能坦承犯行，且迄今未與被害人達成和解等一切情
    狀，量處被告有期徒刑捌月，以示懲儆。
據上論斷，應依刑事訴訟法第三百六十九條第一項前段、第三百六十四條、第二百九
十九條第一項前段，第三百條、刑法第二百八十四條第一項後段、罰金罰鍰提高標準
條例第一條前段、判決如主文。
本案經檢察官楊治宇到庭執行職務。
中    華    民    國      八十九      年      十      月      十二      日
                                  臺灣高等法院臺南分院刑事第五庭
                                      審判長法官  茆    臺    雲
                                            法官  蔡    長    林
                                            法官  曾    平    杉
右正本證明與原本無異。
不得上訴。
                                      法院書記官  黃    全    忠
中    華    民    國      八十九      年      十      月     十六       日
附錄法條：
刑法第二百八十四條第一項：因過失傷害人者，處六月以下有期徒刑、拘役或五百元
                          以下罰金。致重傷者，處一年以下有期徒刑、拘役或五
                          百元下罰金。


司法院資訊處製作；財團法人民間司法改革基金會備份。
